臺灣臺南地方法院刑事判決
111年度易字第335號
公  訴  人  臺灣臺南地方檢察署檢察官
被      告  謝仲傑



上列被告因妨害名譽案件，經檢察官提起公訴（111年度偵字第5
850號），本院判決如下：
    主  文
謝仲傑犯公然侮辱罪，處罰金新臺幣伍仟元，如易服勞役，以新
臺幣壹仟元折算壹日。
    事  實
一、謝仲傑係臺南市政府警察局歸仁分局德南派出所（下僅稱德
    南派出所）警員，其於民國109年12月12日10時許經指派前
    往臺南市○○區○○路0段000巷00弄00號前處理謝元義與楊致廣
    間因房屋整修引發之糾紛，詎謝仲傑於過程中因不滿謝元義
    之言談態度，竟基於公然侮辱之單一犯意，在上址前巷道之
    不特定人均得共見共聞之公共場所，大聲向謝元義稱：「你
    有病啊！？」、「有病要看醫生啦！」等語，及大聲向上址
    內謝元義之家人稱：「他（指謝元義）這個明顯不正常啦！
    」等語，而接續公然以上開言語辱罵謝元義，足以貶損謝元
    義之人格評價及聲譽。
二、案經謝元義訴由臺灣臺南地方檢察署檢察官偵查起訴。
    理  由
一、以下所引用具傳聞證據性質之供述證據，因檢察官及被告謝
    仲傑於本案言詞辯論終結前，均未爭執其證據能力，本院審
    酌前開證據之作成或取得之狀況，並無非法或不當取證之情
    事，且無顯不可信之情況，依刑事訴訟法第159條之5規定，
    均具有證據能力；又以下所引用非供述證據性質之證據資料
    ，則均無違反法定程序取得之情形，依刑事訴訟法第158條
    之4規定之反面解釋，亦應有證據能力，合先敘明。
二、訊據被告固坦承其為德南派出所之警員，曾於109年12月12
    日10時許前往臺南市○○區○○路0段000巷00弄00號前處理謝元
    義與楊致廣間之糾紛，且其曾於過程中對告訴人即被害人謝
    元義稱：「你有病啊！？」、「有病要看醫生啦！」等語，
    及曾向上址內告訴人之家人稱：「他（指告訴人）這個明顯
    不正常啦！」等語之事實，惟矢口否認涉有公然侮辱罪嫌，
    辯稱：依據精神衛生法規定，員警可於現場判斷1個人是否
    行為異常或疑似精神疾病，其自認於上開時、地已盡量用中
    性、客觀的言語告知告訴人需要就醫，及以客觀言語向另名
    在場人解釋告訴人不符大眾思考邏輯及脫序之言行，並無侮
    辱告訴人之意思云云。經查：
  ㈠被告為德南派出所警員，其於109年12月12日10時許經指派前
    往臺南市○○區○○路0段000巷00弄00號前處理告訴人與楊致廣
    間因房屋整修引發之糾紛，被告於過程中曾在上址前之巷道
    大聲向告訴人稱：「你有病啊！？」、「有病要看醫生啦！
    」等語，及大聲向上址內告訴人之家人稱：「他（指告訴人
    ）這個明顯不正常啦！」等語之客觀事實，業據被告於警詢
    、偵查及本院審理中均坦承無誤，核與告訴人於偵查中之指
    述大致相符（偵卷㈠即臺灣臺南地方檢察署110年度他字第65
    號卷第7至8頁、第95至97頁），且有被告出具之職務報告、
    德南派出所110報案紀錄單、錄有案發經過之密錄器檔案光
    碟、臺灣臺南地方檢察署檢察事務官勘驗紀錄、上開錄影內
    容之譯文在卷可稽（偵卷㈠第21頁、第23頁、第25頁、第46
    頁、第49至70頁），上開事實首堪認定。
  ㈡次按刑法分則中「公然」之意義，祇以不特定人或多數人得
    以共見共聞之狀況為已足；公然侮辱罪，係指對人詈罵、嘲
    笑、侮蔑，其方法並無限制，不問係文字、言詞、態度、舉
    動，只須以公然方式為之，而足使他人在精神上、心理上有
    感受難堪或不快之虞，足以減損特定人之聲譽、人格及社會
    評價即是（最高法院108年度臺上字第865號刑事判決意旨參
    照）。且「侮辱」係未指定具體事實，而僅為抽象之謾罵，
    此抽象謾罵之內容足使聽聞之不特定公眾產生貶損被害人在
    社會上保持之人格尊嚴及地位之程度。查被告口出前揭語句
    之地點，係在不特定人均可任意往來之房屋前巷道上，自屬
    不特定人得以共見共聞之公共場所，其於公共場所為前揭陳
    述，即屬公然為之，不以實際上有無其他人在場聽聞為必要
    。又依案發時之客觀情境，被告口出前揭詞語前，與告訴人
    間曾互相質疑對方而生言語交鋒（參偵卷㈠第49至63頁譯文
    ），且被告於偵查中已自承當時其與告訴人音量均變大，氣
    氛不好（參偵卷㈠第46頁），於本院審理時亦坦承其當時情
    緒激動（參本院卷第33頁），則被告於此等言語衝突、雙方
    互有強烈之負面情緒之際，大聲對告訴人稱：「你有病啊！
    ？」、「有病要看醫生啦！」等語，及大聲向告訴人之家人
    稱：「他（指告訴人）這個明顯不正常啦！」等語，顯可使
    聽者感受被告係指稱告訴人之身心狀況或精神狀態失常，自
    屬攻擊性之輕蔑、貶抑他人之言詞，而足以貶損告訴人之社
    會上人格評價及聲譽，並可使告訴人感到難堪、屈辱，客觀
    上即屬抽象之謾罵、侮辱之不雅言語無疑。
  ㈢被告為德南派出所警員，依其年齡、智識程度、工作及社會
    生活經驗，對於上開各情當知之甚詳，其竟仍任意於公共場
    所對告訴人口出前述侮辱之詞語，主觀上顯有使告訴人感受
    不堪、羞辱之公然侮辱故意甚明。至被告固辯稱其身為員警
    ，依精神衛生法規定可於現場判斷他人是否行為異常或疑似
    精神疾病，其已盡量以中性、客觀之言語陳述告訴人之狀況
    ，並無侮辱告訴人之意思云云；惟精神衛生法係規範警察機
    關執行職務發現罹患精神疾病之人有傷害他人或自己或有傷
    害之虞時，有通知當地主管機關、協助處理或共同處理、護
    送就醫等權責，是員警值勤時遇有前揭情事，自當依法通報
    並循法定程序處理，尚非可藉此恣意謾罵。況被告係於其與
    告訴人間發生言語衝突時，逕以激動之情緒指稱告訴人「有
    病」、「明顯不正常」，依社會一般常情判斷，顯屬對告訴
    人之貶抑言語，難認係中性、客觀之陳述；被告於過程中亦
    未曾向主管機關或醫院為精神衛生法相關之諮詢、聯繫或通
    報，其上開所辯實無可採。
  ㈣綜上所述，本件事證已臻明確，被告上開犯行洵堪認定，應
    予依法論科。
三、論罪科刑：
　㈠按僅抽象的公然為謾罵或嘲弄，並未指摘具體事實者，乃屬
    刑法第309條第1項公然侮辱罪範疇（最高法院86年度臺上字
    第6920號刑事判決意旨參照）。被告於房屋前巷道上之公共
    場所公然對告訴人所稱之前揭語句，並未指謫具體事實，仍
    屬抽象之謾罵、嘲弄，故核被告所為係犯刑法第309條第1項
    之公然侮辱罪。
　㈡被告固有數度口出前揭詞語辱罵告訴人之舉動，然其此等舉
    動係出於相同之動機、原因，於密接之時間及相同之地點陸
    續所為，其主觀上應係基於單一之公然侮辱犯意，客觀上所
    侵害者亦為相同之法益，各舉動之獨立性甚為薄弱，依一般
    社會健全觀念難以強行區分為不同行為，在刑法評價上以視
    為數個舉動之接續施行，合為包括之一行為予以評價，較為
    合理，屬接續犯，僅論以一罪。
　㈢又刑法第134條前段關於公務員假借職務上之權力、機會或方
    法，以故意犯刑法瀆職罪章以外之罪，應加重其刑之規定，
    係以其故意犯罪係假借其職務上之權力、機會或方法為前提
    要件；如行為人雖具有公務員身分，但其犯罪並非利用其職
    務上之權力、機會或方法為之，即與該條規定之要件不合（
    最高法院107年度臺上字第189號刑事判決意旨參照）。被告
    係於值勤過程中不滿告訴人之言談態度，一時情緒失控始為
    上開犯行，並非利用其職務上之權力、機會或方法為之，尚
    無從據以加重其刑，附此敘明。
　㈣爰審酌被告不思以適當態度面對、處理他人間之紛爭，僅因
    於值勤時與告訴人間發生言語衝突，即以貶抑詞語辱罵告訴
    人，使告訴人之名譽及人格評價受有不良影響，行為殊有非
    當，亦可見被告未能尊重他人之人格尊嚴，兼衡被告上開犯
    行之動機、手段及過程、被告未能坦承犯行復未獲告訴人諒
    解之犯後態度，暨被告自陳學歷為警專畢業，現職為德南派
    出所警員，須扶養小孩（參本院卷第34頁）之智識程度、家
    庭生活狀況等一切情狀，量處如主文所示之刑，並諭知易服
    勞役之折算標準，以示懲儆。
據上論斷，應依刑事訴訟法第299條第1項前段，刑法第309條第1
項、第42條第3項，刑法施行法第1條之1第1項，判決如主文。
本案經檢察官錢鴻明提起公訴，檢察官董和平到庭執行職務
中　　華　　民　　國　　111 　年　　5 　　月　　5 　　日
　　　　　　　　　      刑事第二庭   法　官　 蔡盈貞
以上正本證明與原本無異。
如不服本判決應於收受本判決後20日內向本院提出上訴書狀，並
應敘述具體理由。其未敘述上訴理由者，應於上訴期間屆滿後20
日內向本院補提理由書狀（均須按他造當事人之人數附繕本）「
切勿逕送上級法院」。 
　　　　　　　　　　　　　　　　　   書記官　 林耿慧　
中　　華　　民　　國　　111 　年　　5 　　月　　5 　　日
附錄所犯法條：
刑法第309條
公然侮辱人者，處拘役或9千元以下罰金。
以強暴犯前項之罪者，處1年以下有期徒刑、拘役或1萬5千元以
下罰金。